【裁判字號】    89,上訴,1064
【裁判日期】    890627
【裁判案由】    殺人未遂
【裁判全文】
臺灣高等法院臺南分院刑事判決          八十九年度上訴字第一六四號  Ａ
      上  訴  人  臺灣台南地方法院檢察署檢察官
      被      告  甲  ○  ○
      指定辯護人  本院公設辯護人  丙  ○  ○
右上訴人因被告殺人未遂案件，不服臺灣台南地方法院八十八年度訴字第一二八九號
，中華民國八十九年六月二十七日第一審判決（起訴案號：臺灣台南地方法院檢察署
八十八年度偵字第一二四七九號）提起上訴，本院判決如左：
      主      文
原判決撤銷。
甲○○傷害人之身體，處有期徒刑陸月，如易科罰金以參佰元折算壹日。
      事      實
一、甲○○於民國八十八年十月五日下午四時二十分許，在台南縣仁德鄉○○村○○
    ○路九號品聚公司內，因見其兄陳良義與乙○○，因品聚公司股份問題發生爭執
    ，而替其兄陳良義覺得憤恨不平，竟基於傷害之犯意，自品聚公司廚房內，取出
    水果刀一把，往乙○○之腹部猛刺一刀，造成乙○○受有右上腹長約三公分深及
    肝臟並內出血及休克等傷害，經甲○○委請伊兄陳良義送醫。
二、案經乙○○訴由台南縣警察局歸仁分局報請台灣台南地方法院檢察署檢察官偵查
    起訴。
      理      由
一、右揭事實業據被告甲○○於警訊、偵訊及原審法院審理中均坦承不諱，核與在場
    目擊證人陳良義到庭證述之情節大致相符，而告訴人受有上揭傷害，亦有財團法
    人奇美醫院出具之診斷證明書一紙附卷可稽，足供擔保被告自白之正確性。是本
    件事證明確，被告犯行堪以認定。
二、至公訴意旨認為被告係基於殺人之犯意，朝告訴人之腹部猛刺一刀，因認被告係
    犯刑法第二百七十一條第一項、第二項之殺人未遂罪嫌，惟查：
（一）按事實之認定，應憑證據，如未能發現相當之證據，或證據不足以證明，自不
      能以推測或擬制之方法，以為裁判之基礎。又認定不利於被告之事實，需依積
      極證據，苟積極證據不足為不利於被告事實之認定時，應為有利於被告之認定
      ，更不必有何有利之證據。另按所謂積極證據足以為不利於被告事實之認定，
      係指據為訴訟上證明之全盤證據資料，在客觀上已達於通常一般之人均不至於
      有所懷疑，而得確信被告確曾犯罪之程度，若未達此一程度，而有合理懷疑之
      存在時，即無從為有罪之認定。此最高法院四十年台上字第八六號、三十年上
      字第八一六號、七十六年台上字第四九八六號分別著有判例可資參照。另按殺
      人未遂罪之成立，以有戕害他人生命之故意，著手於刺殺之實行，而未發生死
      亡之結果為要件，又「殺人或殺人未遂」與「傷害、傷害致人於死、或致重傷
      」罪之區別，應以有無殺人之犯意為斷，被告下手之力道、被害人受傷之嚴重
      程度，及是否為致命部分，有時雖可藉為認定為有無殺人犯意之心證，然究不
      能據為絕對標準，此最高法院十八年上字第一三０號亦有判例可資參照。
（二）本件經查：訊據被告對於右揭時、地有拿刀刺傷被害人之事實固坦承不諱，然
      堅決否認有何殺人之犯意，辯稱：其與告訴人間並無仇隙宿怨，且有親戚關係
      ，又僅係因見其兄陳良義與告訴人間為公司股份的事情起口角爭執，一時氣憤
      ，才會到公司廚房取出水果刀一把朝告訴人的腹部刺擊一刀，且其刺中告訴人
      後，因其騎車，無法送告訴人就醫，才請其兄陳良義開車速將告訴人送醫急救
      ，故其目的確實僅是為了替其兄出一口氣，並無置告訴人於死地之殺人犯意等
      語，核與證人陳良義到庭證述之情節大致相符，是被告上開所辯尚非全屬無據
      ，亦與常情不相違背，應堪以採信。故尚難以告訴人於警訊、偵訊時之指訴，
      及被告自白確有刺傷告訴人等事實，即遽行認定被告確有殺人之犯意。
（三）復查被告與告訴人間既無深仇宿怨，又非當天衝突的直接當事人，凶器亦非事
      先預謀藏放，而所刺傷告訴人者又僅只一刀，且事後又緊急請其兄陳良義將告
      訴人送醫急救，再依本院調查之結果，又別無其他積極證據足以證明被告確有
      殺害告訴人之犯意存在，故本件難認被告確有殺人之犯意，自不能逕依殺人未
      遂罪相繩。是公訴人認被告係犯殺人未遂罪嫌，容有誤會，惟此部份因與起訴
      之基本社會事實同一，本院自得依法變更起訴法條，合此敘明。
三、核被告甲○○傷害人之身體，所為係犯刑法第二百七十七條第一項之罪。原審因
    認被告該部分犯行罪證明確予以論科固非無見，惟查科刑之判決書，須將認定之
    犯罪事實詳記於事實欄，然後於理由內逐一說明其憑以認定之證據，使事實與理
    由兩相一致，方為合法，查本件被告刺傷告訴人一刀後，隨即請陳良義將告訴人
    送醫，此項事實自與被告之是否具有殺人或傷害犯意有關，自應載明於事實欄，
    方足為適用法律之依據，原審判決就此事實欄疏未載明，自有事實與理由不相一
    致之違法，檢察官上訴意旨引用告訴人書狀仍執前詞指摘原判決不當雖無理由，
    然原判決既有可議，自應由本院將原判決撤銷改判。爰審酌被告犯罪之動機是因
    一時衝動失慮、目的、手段、告訴人所受傷害之嚴重性、犯罪後尚能坦承犯行、
    且於審理中業已與告訴人達成和解，此有和解書一紙在卷可稽，嗣因告訴人與被
    告之兄另有侵占罪之訴訟，仍在法院審理中，告訴人因認被告未具悔意，原審諭
    知緩刑容有未妥等一切情狀，量處如主文所示之刑，並諭知易科罰金之折算標準
    。又被告犯罪所用之水果刀一把，因並非被告所有之物，故爰不另為沒收之諭知
    ，併此敘明。
據上論斷，應依刑事訴訟法第三百六十九條第一項前段、第三百六十四條、第二百九
十九條第一項前段、第三百條，刑法第二百七十七條第一項，罰金罰鍰提高標準條例
第一條前段第二條第一項，判決如主文。
本案經檢察官王碧霞到庭執行職務。
中    華    民    國      八十九      年      十一      月      六      日
                                  臺灣高等法院臺南分院刑事第四庭
                                      審判長法官  陳    義    仲
                                            法官  徐    財    福
                                            法官  宋    明    蒼
右正本證明與原本無異。
如不服本判決，應於判決送達後十日內向本院提出上訴狀，其未敘述理由者並應於提
出上訴狀後十日內向本院補提理由書（應附繕本)。
                                      法院書記官  余    素    美
中    華    民    國      八十九      年      十一      月      八      日
附錄本案論罪科刑法條全文：
刑法第二百七十七條第一項：傷害人之身體或健康者，處三年以下有期徒刑、拘役或
                          一千元以下罰金。


司法院資訊處製作；財團法人民間司法改革基金會備份。
